臺灣高等法院刑事判決　　　　　　　　　　　　　九十一年度上訴字第三一三號
　　上　訴　人　臺灣宜蘭地方法院檢察署檢察官
　　被　　　告　甲○○　男四十.
　　選任辯護人　陳為祥律師
右上訴人因被告殺人未遂案件，不服臺灣宜蘭地方法院九十一年度訴字第一七號，中
華民國九十一年八月二十八日第一審判決（起訴案號：臺灣宜蘭地方法院檢察署九十
年度偵緝字第一六七號）提起上訴，本院判決如左：
    主  文
原判決撤銷。
甲○○共同傷害人之身體，處有期徒刑壹年。
    事  實
一、甲○○係位於宜蘭縣礁溪鄉○○村○○路龍潭湖餐廳負責人，乙○○曾因至其店
    內消費而欠款，雙方便於民國九十年九月二日晚間，在龍潭湖餐廳Ｂ２包廂內談
    論乙○○積欠款項之處理問題，嗣因無法達成共識，乙○○便以電話聯絡不知情
    之宜蘭縣礁溪鄉民代表會主席陳宗芳到場斡旋，詎料甲○○於陳宗芳到場前，即
    已聯絡綽號「冬瓜」、「阿國」及其他姓名不詳等之成年男子共計七、八人，迄
    同日晚間八時許，陳宗芳甫到場進入Ｂ２包廂未久，「冬瓜」、「阿國」等一夥
    人即分持不詳棍棒、酒瓶等物共同進入該包廂，並與甲○○共同基於傷害之犯意
    ，先以不詳器物朝乙○○頭部毆打，陳宗芳見狀，唯恐事態擴大，便上前抵擋，
    而甲○○等人因慮及陳宗芳係礁溪鄉民代表會主席之身份，且不願陳宗芳因此遭
    受波及，便將陳宗芳推出該Ｂ２包廂外後，將該包廂門關上，甲○○及「冬瓜」
    、「阿國」等人即於包廂內以所持之不詳棍棒、酒瓶及徒手毆打乙○○達十餘分
    鐘，直至乙○○躺臥於地上無法動彈，甲○○等人始罷手，致乙○○頭部蜘蛛膜
    下出血、左冠狀縫骨折合併腦腫脹、頭頂部大撕裂傷、左側顳部裂傷、左眼求瘀
    血、右側顳部瘀血腫、腹部右側擦傷、左手尺骨幹遠端骨折、左手尺骨遠端莖突
    骨折、右手肘裂傷、左手上臂瘀血腫、左前臂瘀血腫、左手掌瘀血腫、左手中指
    指甲瘀血腫、右膝部裂傷、右大腿瘀血腫、左大腿瘀血腫、背部左側挫擦傷等傷
    。
二、案經被害人乙○○訴由宜蘭縣警察局礁溪分局報請臺灣宜蘭地方法院檢察署檢察
    官偵查起訴。
    理  由
一、訊據被告甲○○固不否認於九十年九月二日晚上在其所開設之上述龍潭湖餐廳包
    廂內與告訴人乙○○、證人即宜蘭縣礁溪鄉鄉民代表會主席陳宗芳等人談話時，
    告訴人遭突然進來之綽號「冬瓜」、「阿國」等人圍毆等情，惟矢口否認參與毆
    打乙○○之犯行，辯稱：當日係告訴人乙○○自行到餐廳找伊談事情，伊事先並
    不知情，告訴人已還錢，伊實無毆打告訴人之必要，伊不識「冬瓜」、「阿國」
    等人，聽說告訴人與他們有結怨，剛好來店消費看到告訴人才打，並非伊叫他們
    來打告訴人云云。經查：
  (一)右揭事實迭據告訴人乙○○於警訊、偵審中指訴歷歷，並有驗傷診斷書及告訴人
    受傷之照片十張附卷可稽，而被告持以毆打告訴人之兇器酒瓶、棍棒亦據告訴人
    繪製簡圖附於警訊卷可據。
  (二)被害人乙○○係於九十年九月二日晚上在被告甲○○所開設之龍潭湖餐廳包廂內
    ，遭綽號「冬瓜」、「阿國」等約計七、八人持不詳棍棒、酒瓶等物進入包廂共
    同毆打成傷至無法動彈時，該等人始停手，經在場之餐廳服務生將乙○○送醫乙
    情，亦有當日在場目擊之證人陳宗芳（即礁溪鄉民代表會主席，當天係到場參與
    被害人與被告會談）證述明確。
  (三)另據證人即被告餐廳服務生鐘春梅、林慧娟於偵查均證稱：... 他們打人他們就
    出來了，... （問門後來是否有關起來？）有，甲○○仍在裡面，... （問是否
    甲○○的朋友？）應該是，他們（指「冬瓜」、「阿國」等人）有去那邊喝酒，
    甲○○應該認識（見原審卷第一六八頁筆錄）；核與被告於本院自承認識「冬瓜
    」、「阿國」等人；而「冬瓜」、「阿國」等人將該包廂門關上毆打乙○○達時
    ，其始終停留在該包廂內，直到「冬瓜」、「阿國」等人停手後，甲○○始開啟
    該包廂大門，讓他人進入查看被害人傷勢，並將被害人送醫等情，亦經被告自陳
    在卷（見原審卷第七六頁筆錄），應足認被告確係認識綽號「冬瓜」、「阿國」
    等人。
  (四)又依證人陳宗芳於偵查中證稱：當晚乙○○和甲○○在談事情，打電話叫伊去，
    伊到的時候，都還沒講什麼事情，一群人就衝進來，... 後來一群人還是一直打
    ，連伊也被打到，在這之間甲○○有講「主席不能打到」，後來一群人把伊推出
    去，因乙○○抱住伊，他們要打他打不到，後來伊被推出來，門就關起來，過了
    十幾分鐘，．．．伊請店內小弟將他送醫，後來甲○○有說「不好意思，連你都
    打到」等語（見前揭偵卷第十三頁筆錄）；復於原審證稱：當天是因乙○○打電
    話給伊，說要與被告談一些事情，要伊過去但沒說是何事，... 伊直接到包廂，
    包廂內告訴人與被告都在場，服務生倒完茶後伊面向裡面，有六、七個年輕人手
    拿鋁棒進來，進來就找乙○○．．．，有人動手，乙○○頭上流血，伊就把它按
    住，他就抱住伊，那些人就拉開乙○○並把伊推出門外，且把門關上，甲○○當
    時還在裡面等語（見原審卷第一五九頁、第一六○頁筆錄）。以當時「阿國」、
    「冬瓜」等七、八人在餐廳包廂內毆打被害人之情形，縱被告係餐廳老闆，衡諸
    常情，一般人遇此情況多會閃避，或報警處理，又即便被告因欲勸阻該等人傷害
    被害人而留置於該包廂內，然在場之陳宗芳卻被推出包廂之外，反而未將被害人
    推出包廂，而任使被害人留置其內遭人毆打？顯與常情有悖。綜上，以當時告訴
    人遭毆打時，被告在場且有說「主席不能打到」，後來尚對陳宗芳說「不好意思
    ，連你都打到」等語；復參以被告經營餐廳之場地係陳宗芳所有，被告以每月六
    萬元向陳宗芳承租，已據被告及其太太陳述在卷（參原審卷第一二二頁、本院九
    十一年十月二十四日筆錄），陳宗芳當不致無端誣陷被告，而證人陳宗芳於偵查
    證稱：伊在現場看到的情況，一定和他（被告）有關係等語（參前揭偵卷第十三
    頁），均足認當時被告對在場毆打告訴人之不詳姓名等人，有相當控制能力，是
    綽號「冬瓜」、「阿國」等人確由被告找來毆打告訴人，應堪認定，是被告辯稱
    其全然不知情，否認參與犯行，要係推諉之詞，不足採信。
  (五)再參以(1)「阿國」、「冬瓜」等人持酒瓶、鋁棒毆打乙○○，而未另持刀械或其
    他凶器傷害被害人。(2)被害人乙○○所受傷情固有：頭部蜘蛛膜下出血、左冠狀
    縫骨折合併腦腫脹、頭頂部大撕裂傷、左側顳部裂傷、左眼求瘀血、右側顳部瘀
    血腫；腹部右側擦傷；左手尺骨幹遠端骨折、左手尺骨遠端莖突骨折、右手肘裂
    傷、左手上臂瘀血腫、左前臂瘀血腫、左手掌瘀血腫、左手中指指甲瘀血腫、右
    膝部裂傷、右大腿瘀血腫、左大腿瘀血腫；背部左側挫擦傷等傷害，然其所受傷
    害之部位，多集中在四肢，而頭部、面部眼臉之傷害係分別遭酒瓶、徒手毆擊所
    致，足認被告及「阿國」、「冬瓜」等人毆打被害人之目的係在教訓被害人，僅
    有普通傷害之犯意，否則以當時被害人一人遭被告等七、八人控制在包廂內加以
    毆打，若真有致被害人於死之殺人犯意，以其等七、八人之優勢，自可當場殺害
    被害人，或阻止他人將被害人送醫，是被告等人係共同基於傷害被害人之意思，
    在包廂內毆打被害人，致被害人受有前述傷害之情，足堪認定。
  (六)至公訴人所論現場目擊證人即前述餐廳內員工鐘春梅、林慧娟之證述為被告不利
    認定。惟證人鐘春梅、林慧娟於警訊時均否認被告有叫「阿國」、「冬瓜」等人
    毆打告訴人，且於原審仍為相同陳述，並稱未於檢察官訊問時證述被告糾眾毆打
    告訴人等語（參原審卷第七八頁）；復經原審勘驗證人鐘春梅、林慧娟於九十年
    十一月十二日檢察官訊問之錄音帶，證人鐘春梅、林慧娟對於檢察官所問：那些
    人是否甲○○叫去的？均答稱：不清楚、不知道等語，有原審之勘驗筆錄足憑（
    參原審卷第一六八頁勘驗筆錄），是檢察官偵查中之訊問筆錄係有誤載，自不能
    憑證人鐘春梅、林慧娟偵查之訊問筆錄逕為被告不利之認定，附此敘明。
  (七)綜上，被害人乙○○前至被告甲○○店內消費欠款，因清償欠款引發與被告糾紛
    ，遭被告糾集綽號「冬瓜」、「阿國」等七、八人共同毆打成傷之情，足堪認定
    。被告所辯當時並沒有參與毆打告訴人，也沒有鳩集他人群毆告訴人，為卸責之
    詞，不足採信。本件被告上開事證明確，犯行足堪認定，應予依法論科。
二、核被告甲○○所為，係犯刑法第二百七十七條第一項傷害人之身體之傷害罪。公
    訴人認係犯刑法第二百七十一條第二項、第一項殺人未遂罪嫌，容有未洽，被告
    行為與起訴之基本犯罪事實相同，起訴法條應予變更。被告甲○○就上開犯行，
    與其他不詳姓名綽號「冬瓜」、「阿國」之成年人間，互有犯意之聯絡與行為之
    分擔，均應論以共同正犯。
三、原審未予詳為勾稽，認無證據足證被告有何犯行，而為被告無罪之諭知，自有未
    合。公訴人上訴意旨指摘原判決不當，為有理由，自應由本院將原判決撤銷改判
    。爰審酌被告為帳款清償之些微小事，即糾眾行兇，並參酌其犯罪動機、目的、
    手段、方法，被害人所受傷情非輕，被告犯罪後之態度，迄未與被害人達成和解
    及其他一切情狀，量處如主文第二項所示之刑，以示懲儆。至被告毆打被害人所
    使用之棍棒，雖係犯罪所用之物，惟既未扣案，且無證據證明係被告或共犯所有
    之物，爰不宣告沒收，附此敘明。
據上論斷，應依刑事訴訟法第三百六十九條第一項前段、第三百六十四條、第二百九
十九條第一項前段、第三百條，刑法第二十八條、第二百七十七條第一項，罰金罰鍰
提高標準條例第一條前段，判決如主文。
本案經檢察官費玲玲到庭執行職務。
中      華      民      國      九十一    年    十一  月    廿六        日
                              臺灣高等法院刑事第十三庭
                                  審判長法  官  蔡    燉
                                        法  官  鄧  振  球
                                        法  官  李  春  地
右正本證明與原本無異。
檢察官如不服本判決應於收受送達後十日內向本院提出上訴書狀，其未敘述上訴之理
由者並得於提起上訴後十日內向本院補提理由書（均須按他造當事人之人數附繕本）
。
                                        書記官  柳  秋  月
中      華      民      國    九十一    年     十二     月      六      日
附錄本判決論罪科刑法條：
刑法第二百七十七條第一項
傷害人之身體或健康者，處三年以下有期徒刑、拘役或一千元以下罰金。
